臺灣高等法院刑事判決
110年度交上易字第151號
上  訴  人  
即  被  告  林森茂
上列上訴人因過失傷害案件，不服臺灣臺北地方法院110年度交
易字第2號，中華民國110年4月12日第一審判決（起訴案號：臺
灣臺北地方檢察署109年度偵字第25234號），提起上訴，本院判
決如下：
    主  文
上訴駁回。
林森茂緩刑貳年。
    事  實
一、林森茂無駕駛執照，竟於民國109年1月21日晚上9時50分許
    ，駕駛車牌號碼000-0000號營業小客車，沿臺北市大安區金
    山南路2段由北往南方向行駛，途經金山南路2段與和平東路
    1段交岔路口（下稱本案交岔路口）時，本應注意汽車行駛
    至交岔路口，其行進、轉彎，應遵守燈光號誌，且應注意車
    前狀況，隨時採取必要之安全措施，而依當時天候為晴，夜
    間有照明，路況係乾燥、無缺陷之柏油路面，又無障礙物，
    且視距良好，並無不能注意之情事，詎林森茂疏未注意及此
    ，見和平東路1段東往西方向之號誌已轉為綠燈，該行向車
    輛已陸續起駛之狀況下，貿然闖紅燈駛入本案交岔路口，欲
    左轉彎往和平東路1段西向東方向行駛，適張常軒騎乘車牌
    號碼000-000號普通重型機車，沿和平東路1段由東往西方向
    駛至本案交岔路口，林森茂當下閃避不及，致與張常軒騎乘
    之機車發生碰撞，張常軒因而人車倒地，受有左膝挫傷併擦
    傷、右肩挫傷等傷害。林森茂於肇事後，在未被有偵查犯罪
    職權之機關或公務員知悉前，不逃避接受裁判，留在現場，
    經警方據報前往現場處理時，即當場承認為肇事人，因而接
    受裁判。
二、案經張常軒訴由臺北市政府警察局大安分局報告臺灣臺北地
    方檢察署檢察官偵查起訴。
    理  由
壹、證據能力部分：
一、被告以外之人於審判外之言詞或書面陳述，除法律有規定者
    外，不得作為證據，刑事訴訟法第159條第1項定有明文。又
    被告以外之人於審判外之陳述，雖不符刑事訴訟法第159條
    之1至第159條之4之規定，而經當事人於審判程序同意作為
    證據，法院審酌該言詞陳述或書面陳述作成時之情況，認為
    適當者，亦得為證據；當事人、代理人或辯護人於法院調查
    證據時，知有同法第159條第1項不得為證據之情形，而未於
    言詞辯論終結前聲明異議者，視為有前項之同意，刑事訴訟
    法第159條之5亦有明文。查本件檢察官、上訴人即被告林森
    茂（下稱被告）於言詞辯論終結前，均未就本院所認定犯罪
    事實而經調查採用之證據之證據能力予以爭執（見本院卷第
    45至47頁、第103至104頁），本院復審酌各該證據作成時之
    情況，尚無違法及證明力明顯過低之瑕疵，認以之作為證據
    應屬適當，揆諸上開規定，本件經調查之證據，均有證據能
    力。
二、至於本院所引之非供述證據部分，並無證據證明係公務員違
    法取得，亦無依法應排除其證據能力之情形，應有證據能力
    。
貳、實體部分：
一、認定犯罪事實所憑之證據及理由：
  ㈠上開犯罪事實，業據被告於本院審理時供認在卷（見本院卷
    第103頁），並經證人即告訴人張常軒於偵查中證述在卷（
    見臺灣臺北地方檢察署109年度偵字第25234號卷【下稱偵卷
    】第9至10頁、第89至90頁），又有臺北市政府警察局大安
    分局道路交通事故現場圖（見偵卷第17頁）、道路交通事故
    調查報告表㈠㈡（見偵卷第19至21頁）、補充資料表（見偵卷
    第23頁）、現場及車損照片暨事故現場監視器畫面截圖（見
    偵卷第39至45頁）、交通號誌運轉圖（見偵卷第33頁）、臺
    北市○○○○○○○○○道路○○○○○○○○○○○○○○00○○○○路○○○○○○○號查詢
    汽車駕駛人列印（見偵卷第93頁）、長庚醫療財團法人台北
    長庚紀念醫院109年1月21日出具之診斷證明書（見偵卷第47
    頁）、原審勘驗本案交岔路口監視器錄影畫面結果暨截圖（
    見臺灣臺北地方法院110年度交易字第2號卷【下稱原審卷】
    第41至53頁）在卷可稽。
  ㈡汽車行駛至交岔路口，其行進、轉彎，應遵守燈光號誌；汽
    車行駛時，駕駛人應注意車前狀況及兩車並行之間隔，並隨
    時採取必要之安全措施，道路交通安全規則第102條第1項第
    1款、第94條第3項分別定有明文。被告於案發時無適當之汽
    車駕駛執照，固有卷附之道路交通事故調查報告表㈡可查（
    見偵卷第21頁），然依上開道路交通事故調查報告表㈡及卷
    附之公路監理電子閘門資料（見偵卷第93頁），可知被告曾
    考領有汽車駕駛執照，嗣因違規而受易處逕註處分而註銷，
    故其對上揭規定自屬知悉，且被告既駕駛車輛行駛於道路，
    自應確實遵守。而本件道路交通事故發生當時天候為晴，夜
    間有照明，路況係乾燥、無缺陷之柏油路面，又無障礙物，
    且視距良好，有前開道路交通事故調查報告表㈠（見偵卷第1
    9頁）及現場照片暨事故現場監視器畫面截圖（見偵卷第41
    至45頁）在卷可參，顯無不能注意之情事，詎被告竟未注意
    而肇事，其應負過失責任甚明。
　㈢本件道路交通事故致告訴人受有左膝挫傷併擦傷、右肩挫傷
    等傷害，有卷附之有長庚醫療財團法人台北長庚紀念醫院於
    109年1月21日出具之診斷證明書足稽（見偵卷第47頁），已
    如前述，是被告之過失行為與張常軒之傷害結果間，有相當
    因果關係。
　㈣被告上訴雖另辯稱：是告訴人來撞伊，不是伊去撞告訴人，
    伊沒有錯云云，惟卷存案發時附近之數支現場監視器錄影檔
    案經原審勘驗，製有勘驗筆錄、監視器畫面光碟翻拍照片在
    卷足憑（見原審卷第41至53頁），依該監視器錄影畫面勘驗
    結果可知，被告在和平東路1段由東往西方向之號誌已轉為
    綠燈，包含告訴人騎乘之機車已陸續起步的情況下，仍自金
    山南路2段由北往南方向欲朝和平東路1段左轉，此時因告訴
    人之機車正在和平東路1段由東往西方向行駛，被告之汽車
    閃避不及，致告訴人所騎乘之機車撞上被告之汽車，此核與
    證人即告訴人張常軒於偵查中證稱：伊往和平東路方向騎，
    當時在等紅燈，伊是紅轉綠時起步，起步穿越路口，被告突
    然衝出來要轉到和平東路，就撞到伊等語相合（見偵卷第90
    頁）。被告忽略其駕駛汽車違規在前，始造成本案汽、機車
    發生碰撞之道路交通事故，猶執前詞而為爭執，核與事證明
    顯不合，尚無從為利被告之事實認定。
　㈤綜上所述，足認被告前揭任意性自白與事實相符，可以採信
    。本件罪證明確，被告犯行洵堪認定，應依法論科。
二、論罪：
　㈠刑法總則之加重，係概括性之規定，所有罪名均一體適用；
    刑法分則之加重，係就犯罪類型變更之個別犯罪行為予以加
    重，成為另一獨立之罪名。道路交通管理處罰條例第86條第
    1項規定：「汽車駕駛人，無駕駛執照駕車、酒醉駕車、吸
    食毒品或迷幻藥駕車、行駛人行道或行經行人穿越道不依規
    定讓行人優先通行，因而致人受傷或死亡，依法應負刑事責
    任者，加重其刑至二分之一。」係就刑法第276條之過失致
    人於死罪、第284條之過失傷害（及致重傷）罪之基本犯罪
    類型，對於加害人為汽車駕駛人，於從事駕駛汽車之特定行
    為時，無駕駛執照駕車、酒醉駕車、吸食毒品或迷幻藥駕車
    、行駛人行道或行經行人穿越道不依規定讓行人優先通行，
    因而致人受傷或死亡之特殊行為要件予以加重處罰，已就上
    述刑法第276條、第284條各罪犯罪類型變更之個別犯罪行為
    予以加重，而成另一獨立之罪名，自屬刑法分則加重之性質
    （最高法院99年度台非字第198號判決意旨參照）。
  ㈡本件被告於案發時，並無駕駛執照，是核被告所為係犯道路
    交通管理處罰條例第86條第1項、刑法第284條前段之汽車駕
    駛人無駕駛執照駕車因而過失傷害人罪。　　
三、刑之加重、減輕：
  ㈠被告無駕駛執照而駕車肇事致人受傷，其依法應負之過失致
    人受傷刑事責任，應依道路交通管理處罰條例第86條第1項
    之規定，加重其刑至二分之一。
  ㈡被告於肇事後，在未被有偵查犯罪職權之機關或公務員知悉
    前，不逃避接受裁判，留在現場，經警方據報前往現場處理
    時，即當場承認為肇事人，因而接受裁判等情，有道路交通
    事故肇事人自首情形記錄表在卷可考（見偵卷第31頁），為
    對未發覺之犯罪自首，爰依刑法第62條前段之規定，減輕其
    刑。
  ㈢又刑有加重及減輕者，應依刑法第71條第1項規定，先加後減
    。　
四、原審本於同上見解，認定被告前揭犯行，罪證明確，適用道
    路交通管理處罰條例第86條第1項，刑法第284條前段，刑法
    第62條前段、第41條第1項前段，刑法施行法第1條之1第1項
    等規定，並審酌被告明知其之職業小客車駕駛執照已被吊銷
    ，不得駕駛車輛上路，且汽車行駛應遵守行車管制號誌，且
    應注意車前狀況，隨時採取必要之安全措施，竟疏未注意而闖
    越紅燈貿然左轉彎，致告訴人受有本案傷害，兼衡被告犯罪
    後態度、過失情節及比例、告訴人所受傷勢，並斟酌被告自
    陳小學肄業之智識程度，目前無業，家庭經濟狀況不好，沒
    有需扶養之親屬（見原審卷第71頁）等一切情狀，判處有期
    徒刑3月，並諭知如易科罰金，以新臺幣（下同）1,000元折
    算1日。其認事用法，核無違誤，量刑亦稱妥適。被告上訴
    意旨否認有過失傷害犯行，主張是遭告訴人所撞云云，指摘
    原判決不當，業經本院剖析論駁如上（見理由欄貳一㈣）；
    又被告雖併陳易科罰金要9萬元，負擔不起云云，而爭執量
    刑，惟關於刑之量定，係實體法上賦予法院得為自由裁量之
    事項，倘其未有逾越法律所規定之範圍，或濫用其權限，即
    不得任意指為違法（最高法院75年台上字第7033號判例意旨
    參照），本件被告之犯行既經認定，原審判決之量刑業依刑
    法第57條規定而為衡酌，亦經本院詳述於前，並未逾越職權
    ，亦未違反比例原則。從而，被告上訴意旨及爭執量刑，均
    無理由，應予駁回。
五、末查被告與告訴人於本院繫屬中之110年8月24日調解成立，
    被告願給付告訴人1萬5,000元，業已履行給付完畢，因而取
    得告訴人之諒解，陳明同意給予被告緩刑等情，有臺灣臺北
    地方法院臺北簡易庭110年度北司小調字第1499號調解筆錄
    、告訴人於本院審理時之陳述及本院公務電話查詢紀錄表可
    憑（見本院卷第81頁、第103頁、第111頁），衡酌被告雖曾
    因公共危險、業務過失傷害、竊盜等案件，經本院以92年度
    聲字第1344號裁定其應執行刑有期徒刑1年4月確定，經入監
    執行，於93年10月15日假釋並付保護管束，於94年1月15日
    保護管束期滿假釋未經撤銷，其未執行之刑，以已執行論，
    其後5年內未曾因故意犯罪受有期徒刑以上刑之宣告，有本
    院被告前案紀錄表在卷可考（見本院卷第25至30頁），其因
    一時不慎而有本件犯行，致罹刑章，經此次偵、審及科刑教
    訓後，當已知所警惕，信無再犯之虞，本院認前開原審對其
    宣告之刑，以暫不執行為適當，爰依刑法第74條第1項第2款
    之規定，併予宣告緩刑2年，以啟自新。
據上論斷，應依刑事訴訟法第368條，刑法第74條第1項第2款，
判決如主文。　　
本案經檢察官徐則賢、林岫璁提起公訴，檢察官丁俊成到庭執行
職務。
中　　華　　民　　國　　110 　年　　10　　月　　28　　日
                  刑事第十一庭  審判長法　官  張江澤
                                      法　官  郭惠玲
                                      法　官  梁志偉
以上正本證明與原本無異。
不得上訴。
                                      書記官  于  誠
中　　華　　民　　國　　110 　年　　11　　月　　1 　　日
附錄：本案論罪科刑法條全文
中華民國刑法第284條 
因過失傷害人者，處1 年以下有期徒刑、拘役或10萬元以下罰金
；致重傷者，處3 年以下有期徒刑、拘役或30萬元以下罰金。

道路交通管理處罰條例第86條
汽車駕駛人，無駕駛執照駕車、酒醉駕車、吸食毒品或迷幻藥駕
車、行駛人行道或行經行人穿越道不依規定讓行人優先通行，因
而致人受傷或死亡，依法應負刑事責任者，加重其刑至二分之一
。
汽車駕駛人，在快車道依規定駕車行駛，因行人或慢車不依規定
，擅自進入快車道，而致人受傷或死亡，依法應負刑事責任者，
減輕其刑。